【裁判字號】    98,上易,1146
【裁判日期】    980610
【裁判案由】    毀損等
【裁判全文】
臺灣高等法院刑事判決                98年度上易字第1146號
上  訴  人
即  被  告  甲○○
上列上訴人因毀損等案件，不服台灣台北地方法院98年度易字第
90號，中華民國98年3月20日第一審判決（起訴案號：台灣台北
地方法院檢察署97年度偵字第26307號），提起上訴，本院判決
如下：
    主  文
上訴駁回。
    事實及理由
一、本案經本院審理結果，認第一審以上訴人即被告甲○○犯刑
    法第354條之毀損罪，判處拘役55日，如易科罰金，以新臺
    幣1千元折算1日（另被訴侵入住宅部分諭知不受理，該部分
    未據上訴），其認事用法及量刑均無不當，應予維持，並引
    用第一審判決書記載之事實、證據及理由（如附件）。
二、被告上訴意旨略以：被告坦承有踹踢告訴人住所外面大門之
    事實，但辯稱：該大門並未達於完全損壞或致令不堪用之情
    形，且該住所另外之不鏽鋼紗門毀損亦非被告所為，蓋因告
    訴人乙○○（以下簡稱告訴人）住所係有庭院之房屋，由外
    而內依序為大門、庭院、不鏽鋼紗門及室內客廳，事發當日
    被告僅有踹踢大門進入庭院，阻止告訴人及其夫呂台源持傘
    攻擊之行為，並未深入客廳，自無毀損不鏽鋼紗門。又告訴
    人住所大門並非密閉結構，且圍牆不高，當時在場多人均可
    從外觀察，是雖證人丙○○未入內，但並非無法親眼目擊，
    反以證人呂台源與告訴人係夫妻，且與被告母親有諸多爭執
    ，事發當時並均在庭院與告訴人一同攻擊被告，根本未回到
    客廳，怎能站在不鏽鋼紗門（即客廳內）目擊被告之行為，
    足見證人呂台源之證詞不足採信。再觀諸不銹鋼紗門結構可
    知，紗窗密切連結不鏽鋼門，若被告有以腳踹踢致不鏽鋼門
    毀損，則連結之紗窗亦必毀損，但告訴人於偵查中竟指稱紗
    窗並未損壞等語，亦與常情有違，足認告訴人指訴被告毀損
    不鏽鋼門，係有違誤。再者，被告係因告訴人及其夫辱罵被
    告母親，並於其等住所庭院持雨傘向外攻擊被告，被告為維
    護母親及自身權益，始進入庭院取走雨傘，已合於正當防衛
    或緊急避難之行為，得以阻卻違法。又原判決量刑過重，亦
    請求從輕處罰云云。
三、本院經查：被告損壞告訴人住所大門門把、門鎖及不鏽鋼紗
    門鎖等犯行，業經原審綜合相關證據，審酌認定綦詳，被告
    雖辯稱其並未毀損告訴人住所之不鏽鋼紗門，且大門並未達
    成完全損壞或致令不堪用，又該住所大門並非密閉結構，且
    圍牆不高，當時在場多人均可從外觀察，是雖證人丙○○未
    入內，但並非無法親眼目擊，反以證人呂台源與告訴人係夫
    妻，且與被告母親有諸多爭執，事發當時並均在庭院與告訴
    人一同攻擊被告，根本未回到客廳，怎能站在不鏽鋼紗門（
    即客廳內）目擊被告之行為，足見證人呂台源之證詞不足採
    信云云，但告訴人住所大門門把、門鎖及不鏽鋼紗門鎖等業
    已損壞，有照片為憑，尚難容由被告空言否認。又被告以證
    人呂台源與告訴人係夫妻，且與被告母親有諸多爭執為由，
    認定證人呂台源所證不實，亦乏依據，且證人呂台源於原審
    證稱：「（是否全部都在院子裡看到全部的經過？）我前半
    段在院子裡，當有人意圖要從矮牆衝進來時，我當時就進到
    房裡，我把不鏽鋼紗門反鎖，我當時就站在不鏽鋼紗門的後
    面。」等語（見原審卷第37頁背面），即被告亦不諱言證人
    呂台源事發當時曾在庭院與告訴人一同攻擊被告，自非無可
    能目睹被告犯行，被告執此爭辯，尚無足採。至證人丙○○
    於原審固證稱：「（你當時有無看到甲○○踹這個不鏽鋼紗
    門？）沒有看到」等語（見原審卷第35頁背面），惟亦證稱
    其並未跟隨被告進入告訴人庭院內，參以卷附錄影監視照片
    ，當時人多擁擠，則證人丙○○視線即非無可能遭阻擋而未
    看見，是以證人丙○○前開證詞即不足作為有利於被告之認
    定。又被告於警詢時供稱：「那是因為告訴人陳長春她們先
    出口罵我媽媽『下三濫、不要臉、人渣、婊子、癌症末期趕
    快去死』等語，且我舅舅呂台源他躲在院子裡用雨傘打我，
    我ㄧ氣之下才用腳踢她家的不鏽鋼大門的。」等語（見偵卷
    第11頁）；於偵查中供稱：「他是先隔著鐵門用傘打我、戳
    我，我才踢門進去要拿他的傘」等語（見偵卷第40頁），足
    見被告係於呂台源以雨傘戳打之後，始踹門搶傘，已難認係
    受「現在」不法侵害，且亦不合於「緊急危難」之情形，要
    難以正當防衛或緊急避難阻卻違法云云。再按量刑之輕重，
    係屬事實審法院得依職權自由裁量之事項，苟已斟酌刑法第
    57條各款所列情狀，而未逾越法定刑度，不得遽指為違法。
    經查：原判決就被告犯罪情節，已在事實欄明白認定及於理
    由欄詳加論斷，並敘明審酌被告並無前科，僅因細故毀損他
    人財物，足見其甚為衝動，己身檢束能力低弱，且至今仍未
    賠償告訴人損害，復僅坦承部分犯行，難認具有悔意，兼衡
    被告智識程度、犯罪動機、目的、手段、生活狀況、毀損物
    品之經濟價值等一切情狀，量處拘役55日，並諭知如易科罰
    金，以新臺幣1千元折算1日，就刑罰裁量職權之行使，既未
    逾越法律所規定之範圍，亦無濫用權限之情形，其量刑核屬
    妥適，並無不當，被告主張原判決量刑過重，亦無足取。被
    告上訴意旨，仍執陳詞，指摘原判決不當，為無理由，應予
    駁回。
據上論斷，應依刑事訴訟法第373條、第368條，判決如主文。
本案經檢察官侯千姬到庭執行職務。
中    華    民    國    98    年    6    月    10    日
                  刑事第十七庭  審判長法  官  趙功恆
                                      法  官  陳憲裕
                                      法  官  高明哲
以上正本證明與原本無異。
不得上訴。
                                      書記官  梁淑時
中    華    民    國    98    年    6     月    11    日
附錄：本案論罪科刑法條全文
刑法第354條
毀棄、損壞前二條以外之他人之物或致令不堪用，足以生損害於
公眾或他人者，處2年以下有期徒刑、拘役或5百元以下罰金。


司法院資訊處製作；財團法人民間司法改革基金會備份。
